臺灣新北地方法院民事判決
111年度小上字第53號
上  訴  人  程麗淑  

被上訴人    北大馨園社區管理委員會

法定代理人  陳信安  
上列當事人間請求給付管理費事件，上訴人對於中華民國111年1
月13日本院板橋簡易庭110年度板小字第3656號第一審判決提起
上訴，本院裁定如下：
    主  文
上訴駁回。
第二審訴訟費用新臺幣1,500元由上訴人負擔。
    理  由
一、按對於小額程序之第一審裁判上訴，得上訴或抗告於管轄之
    地方法院，然非以其違背法令為理由，不得為之，民事訴訟
    法第436 條之24第1 項、第2 項定有明文。而上訴狀應記載
    上訴理由，表明下列各款事項：㈠原判決所違背之法令及其
    具體內容；㈡依訴訟資料可認為原判決有違背法令之具體事
    實，同法第436 條之25亦有明定。又參照同法第468 條規定
    ，所謂判決違背法令，乃指判決不適用法規或適用不當者而
    言；且此亦為小額事件之上訴程序所準用（同法第436 條之
    32第2 項規定參照）。本件上訴人提起上訴主張：被上訴人
    法定代理人陳信安之主任委員職務，於110年6月30日已屆至
    ，故於110年11月間被上訴人以其法定代理人為陳信安提起
    本訴，顯未經合法代理，起訴不合法等語，核其上訴理由，
    堪認對於其所主張原審小額判決違背法令之情事，已有具體
    之指摘，是上訴人提起本件上訴，應認為已具備合法要件。
    又對於小額程序之第一審判決，依上訴意旨足認上訴為無理
    由，得不經言詞辯論為之，為民事訴訟法第436條之29第2款
    明文規定。
二、上訴意旨略以：陳信安雖為被上訴人於109年5月31日召開之
    第7屆區分所有權人會議選任之委員，任期一年，並由選任
    之委員互推擔任第7屆主任委員，然依北大馨園社區管理規
    約第7條第3項規定：「委員交接日為每年七月一日」，及公
    寓大廈管理條例第29條第3項規定：「...管理委員、主任委
    員及管理負責人任期屆滿未再選任...，自任期屆滿之日，
    視同解任」，故陳信安擔任被上訴人法定代理人之資格止於
    110年6月30日，而被上訴人於110年11月間以其法定代理人
    為陳信安提起本件訴訟，其代理權顯有欠缺，起訴不合法，
    原審應以裁定駁回，卻不察而為判決，顯有不當，應予廢棄
    ，並駁回被上訴人在第一審之訴等語。     　　
三、按債務人對於支付命令於法定期間合法提出異議者，支付命
    令於異議範圍內失其效力，以債權人支付命令之聲請，視為
    起訴或聲請調解，民事訴訟法第519條第1項定有明文；復按
    以起訴視為調解之聲請或因債務人對於支付命令提出異議而
    視為調解之聲請者，如調解不成立，除調解當事人聲請延展
    期日外，法院應按該事件應適用之訴訟程序，命即為訴訟之
    辯論，並仍自原起訴或支付命令聲請時，發生訴訟繫屬之效
    力，民事訴訟法第419條第4項亦有明文。查，上訴人固主張
    被上訴人提起本件訴訟時，陳信安已非被上訴人之主任委員
    ，故被上訴人起訴未經合法代理云云，然陳信安為北大馨園
    社區所成立之管理委員會第7屆管理委員選任之主任委員，
    任期至110年6月30日止，為上訴人陳述在卷，並有新北市樹
    林區公所109年7月14日新北樹工字第1092519223號知悉存函
    在卷可稽（見本院110年度司促字第14679號卷<下稱支付命
    令卷>第71頁），而被上訴人係於110年5月3日就本件給付管
    理費事件聲請對上訴人核發支付命令，有聲請支付命令狀上
    本院收狀戳章為憑（見支付命令卷第7頁），因上訴人聲明
    異議，且為法定強制調解事件，而視為聲請調解，嗣調解不
    成立，依前開規定，仍應以原支付命令聲請時，發生訴訟繫
    屬之效力，是以本件訴訟繫屬即110年5月3日時，陳信安為
    被上訴人合法之法定代理人，並無疑義，上訴人指稱被上訴
    人係於110年11月提起本件訴訟，容有誤會。再陳信安擔任
    被上訴人之主任委員一職雖於本件訴訟繫屬後之110年6月30
    日屆至，但衡酌我國自110年5月間起因covid-19疫情而進入
    三級警戒，且至今仍維持二級警戒中，並參酌被上訴人於原
    審所提新北市區公所109年3月11日新北樹工字第1092506643
    號函示內容：「...另考量社區操作實務及時間之急迫性，
    為利前開疫情期間公寓大廈維護管理與防疫工作之執行，公
    寓大廈如因疫情流行，遇其主任委員、管理委員或管理負責
    人任期屆滿解任，且未召開或延後召開區分所有權人會議，
    以致無法即時選任主任委員、管理委員或管理負責人接續處
    理社區事務之情形時，請其由前屆管理委員會或管理負責人
    ，續為延任至疫情趨於和緩之時，以為執行；並於疫情和緩
    之時，由區分所有權人，依公寓大廈管理條例施行細則第7
    條規定，互推區分所有權人該1為召集人，召開區分所有權
    人會議決議前開主任委員、管理委員或管理負責人任期延任
    （修改規約）之追認案，補足其法律效力，以維法制」 等
    語（見原審卷第157、158頁），應認被上訴人之法定代理權
    迄至原審言詞辯論終結前亦無欠缺。
四、綜上所述，原審判決並無上訴人所指違背法令情事，且依其
    上訴意旨足認本件上訴為無理由，爰依民事訴訟法第436條
    之29第2款規定，不經言詞辯論，逕以判決駁回之。
五、本件第二審裁判費為1,500元，應由上訴人負擔，爰確定第
    二審訴訟費用額如主文第2項所示。
六、據上論結，本件上訴為無理由。依民事訴訟法第436條之32
    第1項、第2項、第449條第1項、第436條之29第2款、第436
    條之19第1項、第78條，判決如主文。　　
中　　華　　民　　國　　111 　年　　5 　　月　23　　日
                民事第四庭    審判長法　官　張筱琪
                                    法　官　莊佩頴
                                    法　官　古秋菊
以上正本係照原本作成
本判決不得上訴。
中　　華　　民　　國　　111 　年　　5 　　月　23 　　日
                                    書記官　劉馥瑄